臺灣高等法院民事判決
108年度上易字第772號
上  訴  人  林憲三  
訴訟代理人  張馻哲律師       
被 上訴 人  林士辰  
訴訟代理人  林宜萍律師
            林凱律師  
上列當事人間請求確認債權不存在等事件，上訴人對於中華民國
108 年4 月18日臺灣臺北地方法院第一審判決（107 年度訴字第
1749號）提起上訴，本院於109年4 月1 日言詞辯論終結，判決
如下：
    主      文
上訴駁回。
第二審訴訟費用由上訴人負擔。　　　　
    事實及理由
一、上訴人主張：兩造以隱名合夥方式投資北強汽車國際有限公
    司（下稱北強公司），被上訴人將新臺幣（下同）100萬元
    股款（下稱系爭股款）寄託伊保管，雙方就北強公司之經營
    共負盈虧責任。兩造固於民國103年10月21日簽訂股東協議
    書（下稱系爭協議書），然並未約定伊應將被上訴人列名公
    司股東，及被上訴人得因未列股東而解除契約或請求返還系
    爭股款。伊設立北強公司後因經營不善、景氣不佳而解散，
    被上訴人之系爭股款因而損失殆盡，伊並無故意以背於善良
    風俗之方法，加損害於被上訴人。兩造亦未將系爭股款之法
    律關係轉為消費借貸契約。臺灣新北地方法院（下稱新北地
    院）105年度司促字第19049號支付命令（下稱系爭支付命令
    ）所載被上訴人主張之100萬元本息債權對伊不存在等語（
    原審判決確認系爭支付命令所載，命上訴人給付被上訴人超
    過本金98萬4,924元部分，及自106年6月29日起至清償日止
    ，按年息百分之五計算之利息，暨賠償督促程序費用285元
    部分之債權不存在。駁回上訴人其餘之訴。上訴人就其敗訴
    部分聲明不服，提起上訴。未繫屬本院部分，不予贅述）。
    上訴聲明：㈠原判決關於駁回上訴人後開第2項之訴部分廢棄
    。㈡確認系爭支付命令所載，命上訴人給付被上訴人本息，
    除經原判決確認不存在部分外，其餘98萬4,924元及自106年
    6月29日起至清償日止按年息百分之五計算之利息，暨賠償
    督促程序費用285元部分之債權亦不存在。
二、被上訴人則以：上訴人故意以背於善良風俗之方法，詐騙伊
    簽訂系爭協議書共同投資北強公司，使伊將系爭股款匯入上
    訴人指定之「北強實業社林憲三」帳戶（下稱系爭帳戶），
    然上訴人於103年12月15日設立北強公司後，將所有出資額
    均登記於其個人名下，系爭股款則從未匯入北強公司，亦未
    將伊列名為北強公司股東，致伊受有100萬元本息之損害，
    伊得依民法第184條第1項後段規定請求損害賠償。且上訴人
    迄未將系爭股款匯入北強公司帳戶，其收受系爭股款無法律
    上原因，屬不當得利，伊亦得依民法第179條規定請求返還
    。又伊於107年3月13日以存證信函通知上訴人解除系爭協議
    書，上訴人於翌日收受送達，伊併得依民法第259條、第179
    條規定請求返還系爭股款。如上開請求權均不成立，兩造已
    於105年1月1日合意將系爭股款轉換為無息借貸契約，伊仍
    得依民法第478條規定請求上訴人清償，故系爭支付命令所
    載之債權確實存在等語，資為抗辯。並答辯聲明：上訴駁回
    。
三、兩造不爭執事項：（見本院卷85、93至95、98頁）
  ㈠被上訴人以對於上訴人有100萬元本息債權，向新北地院聲 
    請系爭支付命令獲准。
  ㈡兩造於103年10月21日簽訂系爭協議書（見原審卷27至47頁）
    ，被上訴人依協議將100萬元（即系爭股款）匯入中國信託
    銀行興南分行「北強實業社林憲三」帳戶（帳號0000000000
    0000，即系爭帳戶)，上訴人未將系爭股款匯入北強公司帳
    戶。
  ㈢北強公司於103年12月15日核准設立，於106年3月29日經新 
    北市政府核准變更公司名稱為鵬全汽車國際有限公司（下稱
    鵬全公司），鵬全公司嗣於106年9月20日經新北市政府106
    年9月20日新北府經司字第1068061616號函核准解散，北強
    公司、鵬全公司經登記之董事及股東始終為上訴人一人。
  ㈣被上訴人以系爭支付命令聲請強制執行，先後受償6萬1,514
    元、3,491元、2萬500元。先抵充自系爭支付命令送達翌日
    即105年7月25日起至106年6月28日止之利息4萬6,438元、本
    金1萬5,076元，再抵充執行費用1萬7,800元、鑑定費5,000
    元、代繳營業稅976元、系爭支付命令聲請費用215元後，該
    債權尚有本金98萬4,924元及自106年6月29日起至清償日止
    按年息百分之五計算之利息及督促程序費用285元未清償。
  ㈤被上訴人於107年3月13日寄發原審卷55至57頁之存證信函，
    上訴人於107年3月14日收受。
四、按故意以背於善良風俗之方法，加損害於他人者，負損害賠
    償責任。民法第184條第1項後段定有明文。查，兩造於103
    年10月21日簽訂系爭協議書後，被上訴人依協議將系爭股款
    匯入「北強實業社林憲三」帳戶；北強公司於103年12月15
    日核准設立，嗣變更公司名稱為鵬全公司，再於106年9月20
    日函准解散，經登記之董事及股東始終為上訴人一人，且系
    爭股款迄未匯入北強公司或鵬全公司帳戶等情，為兩造所不
    爭，如三、㈡、㈢所載，再依證人即北強公司會計董倍珊證述
    ：103年上訴人要開公司，伊介紹被上訴人與上訴人認識，
    簽訂系爭協議書有使被上訴人享有北強公司股東權利之目的
    ；系爭帳戶是上訴人或其成立之北強汽車維修廠即北強實業
    社之帳戶，上訴人將系爭帳戶內金錢供自己花用，沒有區分
    個人生活支出、北強實業社或北強公司之支出；北強公司於
    103年12月15日成立後，沒有實際營業、沒有進口任何貨品
    、也沒有銷售任何貨品等語（見原審卷205至207、209頁）
    ，復觀諸系爭協議書載明被上訴人係以「股東」身分投資北
    強公司（見原審卷29頁），足見兩造係約定由被上訴人交付
    系爭股款予上訴人，由上訴人設立北強公司，並使被上訴人
    成為該公司股東，然上訴人未將系爭股款用於設立、經營北
    強公司，被上訴人亦從未取得北強公司股東身分，上訴人並
    自承將系爭股款與私人開支混用，目前並無剩餘等語（見本
    院卷103、104頁），難認上訴人主張其與被上訴人約定之初
    ，確有為被上訴人投資北強公司之意屬實；則上訴人以欺罔
    言語誘令被上訴人如數支付系爭股款，並於收受後私自花用
    殆盡，顯係以背於善良風俗之方法，侵害被上訴人 之財產
    上利益。被上訴人自得依民法第184條第1項後段規定，請求
    上訴人賠償其100萬元本息之損害，系爭支付命令所載被上
    訴人對於上訴人之債權，即無不合。上訴人主張兩造為隱名
    合夥關係、其無將被上訴人登記為股東之義務、系爭股款因
    公司經營不善始虧損殆盡云云，未提出任何證據以實其說，
    且與證人董倍珊所述不符，均無可採。惟經被上訴人持系爭
    支付命令就上訴人財產聲請強制執行後，先後受償6萬1,514
    元、3,491元、2萬500元，經抵充費用、利息、本金後，該
    債權尚餘本金98萬4,924元及自106年6月29日起至清償日止
    ，按年息百分之五計算之利息及督促程序費用285元未清償
    ，如三、㈣所載，上訴人主張除上開受償部分（即原判決確
    認系爭支付命令所載債權不存在部分）外，其餘債權亦不存
    在，自屬無據。
五、綜上所述，上訴人求為確認除原判決確認債權不存在部分外
    ，系爭支付命令所載本金98萬4,924元及自106年6月29日起
    至清償日止，按年息百分之五計算之利息及督促程序費用28
    5元債權亦不存在，核屬無據，不應准許。原審就此部分為
    上訴人敗訴之判決，自無違誤，上訴意旨指摘原判決該部分
    不當，求予廢棄改判，為無理由，應駁回其上訴。
六、本件事證已臻明確，兩造其餘之攻擊或防禦方法及所用之證
    據，經本院斟酌後，認為均不足以影響本判決之結果，爰不
    逐一論列，附此敘明。
七、據上論結，本件上訴為無理由，依民事訴訟法第449 條第1
    項、第78條，判決如主文。
中　　華　　民　　國　　109 　年　　4 　 月　　29　　日
                  民事第二十三庭
                      審判長法  官  蕭胤瑮
                            法  官  許勻睿
                            法  官  袁雪華  
正本係照原本作成。
不得上訴。
中　　華　　民　　國　　109 　年　　4 　　月　　29　　日

  　　　　　　　　　　　　　書記官  蕭詩穎